【裁判字號】    98,交聲,3325
【裁判日期】    981013
【裁判案由】    交管條例聲異
【裁判全文】
臺灣板橋地方法院交通事件裁定        98年度交聲字第3325號
原處分機關  交通部公路總局臺北區監理所
異  議  人  甲○○
即受處分人
上列異議人因違反道路交通管理處罰條例案件，對於交通部公路
總局臺北區監理所中華民國98年8 月11日所為之北監自裁字第裁
40－C00000000 號處分（原舉發通知單號：北縣警交字第C00000
000 號）聲明異議，本院裁定如下：
    主  文
異議駁回。
    理  由
一、原處分以：本件異議人即受處分人甲○○於民國（下同）98
    年6 月19日20時35分許，駕乘車號：2961－MS號自用小客貨
    車，行經臺北縣三重市○○○路與力行路1 段38巷之設有燈
    光號誌管制之交岔路口，因有闖紅燈【中正北路左轉力行路
    1 段38巷】違規行為，經在場執勤之臺北縣政府警察局三重
    分局大有派出所員警發現隨即予以當場攔停稽查，同日填製
    臺北縣政府警察局北縣警交大字第C00000000 號舉發違反道
    路交通管理事件通知單（下稱舉發單）當場舉發。前開違規
    案，經移送原處分機關即交通部公路總局臺北區監理所，異
    議人不服如上舉發違規，依限提出申訴，經原處分機關依異
    議人不服申訴所陳意旨，分別向舉發員警職配之臺北縣政府
    警察局三重分局（下簡稱三重分局）與前開違規地點設置燈
    光管制號誌主管機關即臺北縣政府交通局再行查證結果，依
    據三重分局98年7 月21日北縣警重交申字第0980034075號函
    復本案違規舉發歷程與原舉發單移送聯各1 件，以及臺北縣
    政府交通局98年8 月10日北交工字第0980610549號函復有關
    本案違規地點燈光管制號誌設置情形等事證，認定異議人確
    有首開交通違規，依道路交通管理處罰條例第53條第1 項、
    第63條第1 項第3 款【另按：原處分未予記載第3 款】之規
    定，裁處異議人罰鍰新臺幣（下同）2,700 元，並記違規點
    數3 點。
二、本件聲明不服意旨則稱：伊不服三重分局查處函說明，蓋依
    該函說明(二)第一行之「本案據執勤警員陳述」，該員單方之
    詞當然不可信；次依函文說明(二)第五行所述「渠拒簽C00000
    000 號舉發單（通知聯當場收執）」，異議人未違規當然拒
    簽名，伊收受舉發單係要申訴憑據，並非異議人有違規事實
    ；又該函說明(二)第六至八行略以：「駕駛人駕駛車輛或行為
    在道路上，應遵守道路交通標誌、標線、號誌之指示、警告
    、禁制規定…」，卻未提及駕駛人應遵守行車規則，左轉車
    應讓直行車通行待轉之規定，是否要異議人搶道左轉？再，
    該函說明(二)第九行所示「有關交通號誌設置規劃不妥部份，
    非本分局之權責」一詞，然轄區警局本即有責任向管理單位
    回報號誌設置規劃不當事項以為改善；且舉發員警未針對申
    訴事由查明真相，中正北路係交通要道，人車多，黃燈秒差
    過短；況異議人依法讓直行車先行待左轉，該處如有爭議即
    應全程錄影存證，避免爭議等云云。
三、經查：
(一)、按汽車駕駛人，行經有燈光號誌管制之交岔路口闖紅燈者，
    處新臺幣1,800 元以上5,400 元以下罰鍰，並記違規點數3
    點，道路交通管理處罰條例第53條第1 項、第63條第1 項第
    3 款分別定有明文。所謂闖紅燈，係指車輛面對圓形紅燈時
    ，仍逕予穿越路口至銜接路段，不論左轉、直行或迴轉，均
    屬闖紅燈之行為。
(二)、異議人自承其確有駕乘車號：2961－MS號自用小客貨車，行
    經前揭時、地而為警攔停稽查，並以其違反道路交通管理處
    罰條例第53條第1 項闖紅燈之行為，當場填單舉發等情節，
    有異議人填載之98年6 月30日申訴書、98年8 月28日聲明異
    議狀暨舉發單通知聯影本均在卷足憑。而，異議人依限向原
    處分機關提出不服陳述，其爭執以：伊駕駛2961－MS號車由
    三重市○○○路、由西往東向行駛至力行路1 段38巷口，係
    讓中正北路由東往西向直行車先行通行完畢，伊駕駛上開車
    輛再行左轉即已紅燈（黃燈瞬間跳過），以此告發闖紅燈實
    有不當；又中正北路上黃燈時間過短，且該路段雙向通行車
    多，力行路1 段38巷路口應設置左轉燈為妥等情詞置辯（參
    本院卷附98年6 月30日申訴書）；經原處分機關函請舉發機
    關即三重分局再行查明結果，為三重分局以98年7 月21日北
    縣警重交申字第0980034075號函查復係謂：「本案據執勤員
    警陳述，98年6 月19日執勤時，於20時35分見甲○○先生駕
    駛2961－MS號車，行經三重市○○○路與力行路1 段38巷口
    ，違規闖紅燈左轉，為警發現予以攔查，告知其違規事實後
    ，依道路交通管理處罰條例第53條第1 項舉發並無不當」等
    意旨，翔實說明本件異議人為警舉發闖越紅燈左轉違規歷程
    ，有該函文1 件附卷可稽。是據前述，堪認舉發員警係在場
    目賭異議人有旨開闖紅燈交通違規，乃將異議人攔停，並告
    知異議人有前揭違規事實後，當場填單舉發。
(三)、本院復審酌異議人自承其有為警攔停製單舉發如上違規情節
    ，核與舉發機關再行查明後函復本案違規舉發經過情形均屬
    一致；且本件舉發員警係依法在首揭時、地在場執行勤務，
    其於執勤時，偶然親眼目賭異議人旨開闖紅燈左轉情事，其
    與異議人素不相識，亦無任何仇隙怨懟，衡情並無任意虛詞
    構陷異議人之理。再，舉發員警於依法執行職務時，親見異
    議人駕駛車號：2961－MS號自用小客貨車違規闖越紅燈左轉
    ，即當場將異議人攔停稽查，經告知其有如上違規行為後填
    單舉發，核與舉發通知單所載違規事實相符，且與卷內其他
    客觀證據暨異議人所陳伊有被警攔查開單舉發首開闖紅燈之
    經歷等，互核並無齟齬，亦未有何違背一般經驗或論理法則
    之情形，均詳如前說明；至異議人向原處分機關為不服陳述
    ，並以如上情詞置辯，而為舉發機關查復敘明在卷，迄其於
    提出本件聲明異議時，仍執持同一事由為不服表示，惟其無
    從舉實以證其事，復未能提出證據證明舉發員警有何虛捏事
    實違法舉發情節。準此，本案員警所為旨揭舉發異議人有闖
    紅燈之交通違規，堪信為真實。從而，異議人於前揭時、地
    ，有首開闖紅燈（中正北路左轉力行路1 段38巷）之違規行
    為，至堪認定。
(四)、至異議人所陳：本案舉發違規地點設置之燈光管制號誌，其
    黃燈秒差過短，且該路口應設有左轉燈號為妥等情，查上開
    事項，業據本案舉發違規地點燈光管制號誌設置之主管機關
    即臺北縣政府交通局以98年8 月19日北交工字第0980610549
    號函說明略為：「查旨揭路口號誌為普通二時相運作，黃燈
    與紅燈時間各為3 秒與2 秒，尚屬合宜，倘2961－MS號車於
    綠燈及黃燈時段已通過停止線進入路口，原設計有2 秒全紅
    清道時間供其安全轉入力行路1 段38巷，…。…次查增設左
    轉專用燈號須搭配設置左轉專用道，現況該路口屬雙向各1
    快車道與1 慢車道設計，已無空間設置左轉專用道。」等語
    詳實在卷，有上述函文附卷可參。而按燈光管制號誌設置目
    的，在於提供車輛駕駛人及行人有關道路路況之警告、禁制
    、指示等資訊，以便利行旅及促進交通安全，此觀諸道路交
    通標誌標線號誌設置規則第2 條規定即明；復依同規則第4
    條第1 項、第5 條等規定，號誌之設置，由公路主管機關、
    市區道路主管機關及警察機關依其管轄辦理之，故有關交岔
    路口應如何設置燈光管制號誌暨該號誌時相設計等事項，係
    行政主管機關基於整體區域內之交通流量，並考量個別路段
    交會處所之實際狀況與行車安全等因素，認定該交岔路口燈
    光管制號誌設置模式，以指示行人與車輛行進、轉向之必要
    ，俾確保人車通行安全，並維護社會大眾使用道路之秩序。
    是查，異議人有如旨開所述，於98年6 月19日20時35分許，
    在臺北縣三重市○○○路與力行路1 段38巷口，有違規闖越
    紅燈左轉行為，經警當場攔查並填單告發之事實，均詳如前
    述；又上開違規地點設置之燈光管制號誌，其時相運作亦屬
    合宜，亦據該行政主管機關即臺北縣政府交通局函復在卷可
    佐。本件異議人聲明不服之陳述，尚質疑舉發機關函復本案
    違規查處情形時所稱：「就違規地點燈光管制號誌設置規劃
    不妥，非本分局權責」一節，係屬不當等情詞，核與認定其
    有旨開違規闖越紅燈左轉之事實，並無影響，仍不足採為有
    利認定。
(五)、另按違反道路交通管理事件之舉發程序，依違反道路交通管
    理事件統一裁罰基準及處理細則第11條第1 項規定，係為「
    當場舉發」與「逕行舉發」二類；而依法執行交通稽查勤務
    之人員，於當場舉發行為人有違反道路交通管理處罰條例之
    情形時，應填記駕駛人或行為人姓名、性別、出生年月日、
    地址、身分證統一編號及車主姓名、地址、車牌號碼、車輛
    種類。被查獲之駕駛人或行為人為受處分人時，應於填記通
    知單後將通知聯交付該駕駛人或行為人簽名或蓋章收受之；
    拒絕簽章者，仍應將通知聯交付該駕駛人或行為人收受，並
    記明其事由及交付之時間；拒絕收受者，應告知其應到案時
    間及處所，並記明事由與告知事項，視為已收受，參諸前揭
    處理細則第11條第1 項第1 款規定甚明。查本件異議人有於
    旨開時、地，為警填單告發如上闖紅燈違規一節，均詳前所
    述；至該舉發單移送聯內所示「拒簽（號誌設置不當）」之
    記載，可供為證明本案員警因親見異議人有首開違規闖越紅
    燈左轉行為，遂當場將之攔停稽查並予填單舉發，且完備上
    揭法定要式，以認定其舉發程序合法、有效。第次，舉發機
    關前揭函文復敘及：「駕駛人駕駛車輛或行人在道路上，應
    遵守道路交通標誌、標線、號誌之指示、警告、禁制規定…
    。」，旨在說明道路交通管理處罰條例第4 條明定駕駛人駕
    駛車輛暨行人在道路上，均有循據道路交通標誌、標線、號
    誌所具各該指示、警告、禁制規定之行政法上義務。從而，
    異議人執此聲明不服原舉發交通違規行為，均不足採信。
(六)、綜前所論，本件違規事證明確，原處分機關因據裁處異議人
    罰鍰2,700 元，並記違規點數3 點之處分，核無違法或不當
    ，本件異議無理由，應予駁回。
四、據上論斷，應依道路交通管理事件處理辦法第19條，裁定如
    主文。
中    華    民    國    98    年    10    月    13    日
                        交通法庭法  官  黎錦福
上列正本證明與原本無異。
如不服本裁定，應於裁定送達後5 日內敘明抗告理由，向本院提
出抗告狀。
                                書記官  蔡麗春
中    華    民    國    98    年    10    月    13    日


司法院資訊處製作；財團法人民間司法改革基金會備份。
